臺灣士林地方法院民事裁定　　　　　 99年度消債清字第113號
債　務　人　李莉
上列當事人聲請消費者債務清理事件，本院裁定如下：
    主  文
債務人李莉於中華民國九十九年十二月七日所提出之更生方案不
予認可。
債務人李莉於中華民國一百年三月二十五日下午五時起開始清算
程序，並同時終止清算程序。
    理  由
一、按更生方案未依消費者債務清理條例第59條、第60條規定可
    決時，除有該條例第64條第1 項規定由法院依職權認可更生
    方案之情形外，如法院裁定不認可更生方案時，應同時裁定
    開始清算程序，消費者債務清理條例第61條、第65條定有明
    文。又法院開始清算程序裁定，應載明其年、月、日、時，
    並即時發生效力；債務人之財產不敷清償清算程序之費用時
    ，法院應裁定開始清算程序，並同時終止清算程序，復為同
    條例第83條第1 項、第85條第1 項所明定。
二、查本件債務人李莉聲請更生，前經本院以97年度消債更字第
    570 號裁定開始更生程序在案。嗣債務人於民國99年12月7
    日提出清償總金額為新臺幣（下同）220 萬1,280 元、清償
    成數為81.14 ％之更生方案。事經本院於同年月8 日發函予
    全體債權人，命各債權人於文到10日內，以書面確答是否同
    意債務人所提之更生方案，逾期不為確答，即視為同意。然
    經債權人函答內容顯示，各債權人均已表示不同意債務人所
    提之更生方案，故債務人所提出之更生方案，為未能依債權
    人書面可決通過。
三、本院審酌債務人現在職業為國民小學教師，其薪資於扣除公
    保、健保、退撫離職儲金、退休喪亡互助金等項支出共6,32
    4 元後，每月收入約為6 萬4,596 元，另每年年終獎金則約
    為9 萬9,105 元，此有債務人自99年1 月起至7 月間之薪資
    單及98年度年終獎金薪資單（見本院99年度司執消債更字第
    149 號卷第89至95頁，該案卷下稱更生執行卷），在卷可憑
    。而債務人在所提出之財產及收入狀況報告書（見更生執行
    卷第79至81頁）中，主張其個人及受扶養義務人之每月必要
    支出合計為3 萬9,564 元，姑不論所為此部分之主張是否可
    取，即逕按此必要支出金額核計，債務人上述每月薪資收入
    扣除必要支出後之餘額及每年年終獎金之2/3 範圍內之所得
    ，應均得資為清償債務之用。而債務人現年為42歲，距法定
    退休年齡尚有23年，則於更生方案8 年之履行期間內，以其
    收入扣除必要支出後之餘額，即得將積欠之無擔保債務本金
    全數清償，且尚有結餘〈計算式：（00000 000000 ）×96
    ＋99105 ×2/ 3×8 ＝0000000 〉。然債務人所提出之上述
    更生方案，僅計畫分96期，清償全部債務中之81.14 ％，對
    於債權人實難認公允，要不能依消費者債務清理條例第64條
    第1 項規定予以認可。揆之前揭條例第61條規定，本件更生
    方案未依債權人會議可決，且因條件不公允，而應不予認可
    ，自應以裁定開始清算程序。茲債務人名下除有85年出廠之
    日產公司製造汽車乙輛外，別無其他可供變價之資產，有全
    國財產稅總歸戶財產查詢清單（見本院卷第51頁），附卷可
    稽，衡酌該汽車出廠使用迄今達15年，已逾固定資產使用年
    限多年，殘值實屬甚微，且換價不易，以本件清算程序之規
    模及進行程序之所需耗費，當已逾於此債務人名下財產之價
    值，堪認債務人現有財產尚不敷支付清算程序之費用，依首
    揭消費者債務清理條例第83條第1 項、第85條第1 項規定，
    應由本院裁定開始債務人清算程序，並同時終止清算程序。
四、爰裁定如主文。
中    華    民    國  100     年    3     月    23    日
                  民事第二庭  法      官  蕭錫証
上為正本係照原本作成。
開始清算程序之裁定不得抗告，如不服同時終止清算程序之裁定
，應於裁定送達後10日內，以書狀向本院提出抗告，並繳納抗告
費新臺幣1 千元。
中    華    民    國  100     年    3     月    23    日
                              書  記  官  周嫣蘋